最高法院刑事判決　　　　　　　　　　　　　　　　八十六年度台非字第三八五號
　　上訴人　最高法院檢察署檢察總長
　　被　告　甲○○
右上訴人因被告賭博案件，對於台灣高雄地方法院中華民國八十五年四月三十日第一
審確定判決（八十五年度雄簡字第四四六號，起訴案號：台灣高雄地方法院檢察署八
十五年度偵字第三六五七號），認為違法，提起非常上訴，本院判決如左：
    主  文
原判決撤銷。
本件免訴。
    理  由
非常上訴理由稱：「按判決不適用法則或適用不當者，為違背法令，而案件曾經判決
確定者，應諭知免訴之判決，刑事訴訟法第三百七十八條、第三百零二條第一款分別
定有明文。經查本件被告甲○○基於概括之犯意，自民國八十四年十一月二十三日起
，迄同年十二月七日止，在高雄市○○○路二四八號公眾得出入之場所，設置賭博機
具「小瑪琍」一台，與不特定之賭客賭博財物之犯罪行為，業經台灣高雄地方法院於
八十五年二月二日以八十五年度雄簡字第一三八號簡易判決，處罰金參仟元，如易服
勞役，以參佰元折算壹日，並於同年三月十六日確定，同年月二十五日移送執行，有
該等卷件可查。而本件認定被告犯罪之事實，係謂被告甲○○基於概括之犯意，自民
國八十四年十一月二十六日起，至同年十二月八日止之期間，在高雄市○○○路一○
二○號公眾得出入之場所，設置電動賭博機具一台與不特定之顧客賭博財物等情，核
與前案所犯賭博之方法相同，大部分時間相互重疊，所犯罪名又相一致，顯係與前案
基於概括之犯意連續為之，乃連續犯，其一部判決確定者，效力及於全部，檢察官誤
予起訴，法院應依刑事訴訟法第三百零二條第一款為免訴之判決方為適法。詎原判決
竟為實體之科刑判決，處被告罰金參仟元，如易科罰金以參佰元折算壹日，委有適用
法則不當之違法（又犯刑法第二百六十六條之罪，依同條第二項規定，當場賭博之器
具與在賭檯或兌換籌碼處之財物，不問屬於犯人與否，沒收之。本件扣案之賭博性電
動機具小瑪琍一台，自應依法宣告沒收。唯查原判決雖引用沒收之條文，但未於理由
內說明予以沒收，且於主文第二項亦僅記載「扣案之賭博電動玩具小瑪琍壹台。」並
未宣示沒收，亦有違法，併予指明）。案經確定，且對被告不利，爰依刑事訴訟法第
四百四十一條、第四百四十三條提起非常上訴，以資糾正。」等語。
本院按案件曾經判決確定者，應諭知免訴之判決，刑事訴訟法第三百零二條第一款定
有明文。本件被告甲○○基於概括之犯意，自八十四年十一月二十三日起至同年十二
月七日止，在高雄市○○○路二四八號公眾得出入之場所，設置賭博機具「小瑪琍」
一台，與不特定之賭客賭博財物，經警查獲之事實，經台灣高雄地方法院檢察官於同
年十二月三十日向原審法院聲請簡易判決處刑，同院於八十五年二月二日以八十五年
度雄簡字第一三八號簡易判決，處罰金參仟元，如易服勞役，以參佰元折算壹日，已
於同年三月十六日確定。惟檢察官復以被告基於概括之犯意，自八十四年十一月二十
六日起，在高雄市○○○路一○二○號之公眾得出入之場所，設置電動賭博機具「小
瑪琍」一台，與不特定之顧客賭博財物，至同年十二月八日十六時三十分許，經警查
獲之事實，於八十五年三月二十八日以八十五年度偵字第三六五七號向原審法院聲請
簡易判決處刑。經核後案自八十四年十一月二十六日起至同年十二月八日止之賭博行
為，與前案自八十四年十一月二十三日起至同年十二月七日止之賭博行為，其犯罪時
間重疊，係基於概括之犯意所為之連續犯，亦即後案係前案連續行為之一部，兩者為
同一案件，乃原審法院於八十五年四月三十日就後案之八十五年度雄簡字第四四六號
簡易判決時，前案之同院八十五年度雄簡字第一三八號已判決確定，竟未諭知免訴之
判決，仍為實體判決，揆之前開說明，原判決顯屬於法有違。案經確定，且於被告不
利，非常上訴意旨執以指摘，非無理由，應由本院將原判決撤銷，另行判決，諭知免
訴，以資糾正。
據上論結，應依刑事訴訟法第四百四十七條第一項第一款但書、第三百零二條第一款
，判決如主文。
中      華      民      國    八十六    年     十二     月     十八     日
                              最高法院刑事第五庭
                                  審判長法官  陳  錫  奎
                                        法官  洪  清  江
                                        法官  吳  昭  瑩
                                        法官  吳  昆  仁
                                        法官  李  伯  道
      右正本證明與原本無異
                                              書  記  官
中      華      民      國    八十六    年     十二     月    二十四    日
